臺灣基隆地方法院刑事判決　　　　　　　 96年度訴字第994號
公　訴　人　臺灣基隆地方法院檢察署檢察官
被　　　告　乙○○
上列被告因違反毒品危害防制條例案件，經檢察官提起公訴（96
年度毒偵字第1794號、第2315號、第2680號），被告並為有罪陳
述，本院合議庭乃裁定由受命法官獨任以簡式審判程序進行審理
，並判決如下：
    主  文
乙○○施用第二級毒品，累犯，處有期徒刑月。又施用第一級
毒品，累犯，處有期徒刑柒月。應執行有期徒刑捌月。
    事  實
一、前案紀錄：
  (一)乙○○前因初犯施用毒品案件，經觀察、勒戒後，認無繼續
    施用毒品之傾向，於民國87年9 月5 日經釋放出所，並由本
    院於87年9 月4 日，以87年度易緝字第42號判決免刑確定。
  (二)又分別因(甲)二犯施用毒品案件，由臺灣基隆地方法院檢察署
    檢察官提起公訴，經本院於93年9 月24日，以93年度訴字第
    318 號判決有期徒刑八月、五月，應執行有期徒刑十月確定
    ；(乙)因違反槍砲彈藥刀械管制條例案件，經臺灣高等法院於
    93年11月24日，以93年度上訴字第2017號判決有期徒刑一年
    六月、併科罰金新臺幣六萬元確定；(丙)三犯施用毒品案件，
    由臺灣基隆地方法院檢察署檢察官提起公訴，經本院於94年
    5 月25日，以94年度訴字第373 號判決有期徒刑八月、四月
    ，應執行有期徒刑十月確定。所犯(甲)(乙)二案，先經本院以93
    年度聲字763 號裁定應執行有期徒刑二年四月確定；嗣所犯
    (甲)(乙)(丙)三案，再經本院以96年度聲減字第320 號裁定各減其
    刑期二分之一暨分別定其應執行刑確定，94年5 月6 日發監
    執行、96年7 月16日執行完畢。
二、本案事實：
    乙○○猶不思戒除毒癮，復基於施用第二級毒品安非他命類
    （安非他命暨甲基安非他命）之犯意，於96年9 月6 日下午
    3 時，在基隆市○○路之不詳友人住處，將安非他命類置入
    玻璃球內點火燒烤使生霧化白煙再以口鼻吸食，藉以施用第
    二級毒品安非他命類。乃其甫施用安非他命類完畢，旋又萌
    生施用第一級毒品海洛因之犯意，在上址，將海洛因捲放在
    香煙內點火燒烤使生霧化白煙再以口鼻吸食，藉以施用第一
    級毒品海洛因。嗣為警於同日晚間7 時45分，在基隆市○○
    路76號前盤檢查獲，經採其尿液送驗，結果則呈嗎啡（海洛
    因代謝後尿液檢出成份）、安非他命暨甲基安非他命陽性反
    應，始悉上情。
三、案經基隆市警察局第一分局移送臺灣基隆地方法院檢察署檢
    察官偵查起訴。
    理  由
壹、程序事項
    本案被告乙○○所犯者非為死刑、無期徒刑、最輕本刑為三
    年以上有期徒刑之罪或高等法院管轄之第一審案件，其於準
    備程序進行中，先就被訴事實為有罪之陳述，經告知其簡式
    審判程序之旨，並聽取公訴人、被告之意見後，本院業已依
    刑事訴訟法第二百七十三條之一第一項規定，裁定由受命法
    官獨任以簡式審判程序進行本案之審理。
貳、實體事項
一、前揭事實業據被告乙○○於本院審理時坦承在卷；且被告為
    警查獲所採集之尿液檢體，經送請臺灣尖端先進生技醫藥股
    份有限公司以氣相層析質譜儀法為確認檢驗之結果，呈嗎啡
    （海洛因代謝後尿液檢出成份）、安非他命暨甲基安非他命
    陽性反應。此亦有臺灣尖端先進生技醫藥股份有限公司濫用
    藥物檢驗報告暨相對應之尿液檢體對照表各1 件在卷可憑；
    參之以酵素免疫分析或薄層定性分析等方式為初步篩檢者，
    檢驗結果雖有相當程度偽陽性之可能，然以氣（液）相層析
    、質譜分析之儀器為交叉確認者，檢驗結果出現偽陽性之機
    率則極低，因而具有公信力，核足為對涉嫌人不利之認定；
    暨一般人注射海洛因經體內吸收代謝約30分鐘以後，乃轉換
    以嗎啡為主要成份（主要型態），陸續隨尿液排出體外，並
    以最初6 至12小時之排泄量最多。若以日計，約有80% 之毒
    品代謝物（嗎啡），可在注射後24小時以內隨尿液排出體外
    ，至其他剩餘劑量則可在數日內分別隨尿液排出體外；又安
    非他命類經口服投與後，70% 約於24小時以內自尿液中排出
    ，90% 則於96小時以內自尿液中排出，是實務目前固衡常以
    尿液檢測判斷受驗者曾否施用毒品，惟鑑於國內現階段針對
    尿液所檢測者，僅為該尿液是否呈安非他命類陽性反應而已
    ，至其實際投與量之多寡，則每因安非他命之檢出與個人投
    與方式、投與量、體質、採尿時間，乃至檢驗儀器之精密度
    等諸多因素息息相關，而無從憑以精確推斷，遑論進而據以
    回推（自受驗者採集尿液之時間回推）其精確之投與時間。
    然則，自受驗者口服投與後所得檢測出安非他命之通常時間
    推斷，其投與時間距離其採尿時間最長可能不會超過4 日；
    尤以「毒品施用後於尿液、血液中可檢出之最大時限，與施
    用劑量、施用頻率、施用方式、施用者飲水量之多寡、個人
    體質、代謝情況、檢體收集時間點及所用檢測方法之靈敏度
    等因素有關，因個案而異。依據Clarke's Isolation Ident
    ification of Drugs第二版記載，血液中藥物之半衰期（濃
    度減半所需時間）分別為古柯鹼0.7-1.5 小時、海洛因3 分
    鐘（其代謝物為嗎啡2-3 小時）、嗎啡2-3 小時、大麻20-3
    6 小時、安非他命12小時（當尿液偏酸性時，為4-8 小時）
    、甲基安非他命9 小時、Ketamine2-4 小時，而MDMA約8.49
    小時。一般於尿液中可檢出之最大時限，古柯鹼為施用後1-
    4 天、海洛因2-4 天、嗎啡2-4 天、大麻1-10天、安非他命
    1-4 天、甲基安非他命1-5 天、MDMA 1-4天、MDA1-4天、Ke
    tamine2-4 天。」此復曾經法務部調查局以90年4 月12日
    陸(一)字第90133335號函、行政院衛生署藥物食品檢驗局以81
    年2 月8 日（）藥檢壹字第001156號函暨92年7 月23日管
    檢字第0920005609號函釋在案。勾稽以觀，足見被告於本院
    審理時之任意性自白，與事實相符，堪可採信。再者，被告
    查有如本判決事實欄一所載施用毒品之前案紀錄。觀諸卷附
    臺灣高等法院被告前案紀錄表、不起訴處分書、刑事判決內
    容即明。從而，本案事證明確，被告於初犯施用毒品案件之
    五年以內，再犯施用毒品之犯行，堪可認定，應依法論科。
二、論罪科刑：
  (一)查海洛因、安非他命類分別係毒品危害防制條例所列管之第
    一級、第二級毒品，此為該條例第二條第二項第一款、第二
    款所明定。按犯毒品危害防制條例第十條之罪（施用毒品罪
    ）者，檢察官應聲請法院裁定，令被告入勒戒處所觀察、勒
    戒，經勒戒處所陳報，認受觀察、勒戒人無繼續施用毒品傾
    向者，應即釋放，並為不起訴之處分；認有繼續施用毒品傾
    向者，即應聲請法院裁定令入戒治處所強制戒治，俟強制戒
    治期滿釋放，再為不起訴之處分。惟依上揭規定觀察勒戒或
    強制戒治執行完畢釋放後，五年內再犯毒品危害防制條例第
    十條之罪（施用毒品罪）者，檢察官即應依法追訴，毒品危
    害防制條例第二十條第一項、第二項、第二十三條第二項分
    別定有明文。
  (二)核被告於初犯施用毒品案件以後之五年以內，再犯施用第一
    級毒品海洛因、第二級毒品安非他命類之行為，係犯毒品危
    害防制條例第十條第一項之施用第一級毒品罪、同條第二項
    之施用第二級毒品罪。被告先、後持有第一級毒品海洛因、
    第二級毒品安非他命類之低度行為，應分別為施用第一級、
    第二級毒品之高度行為所吸收，均不另論罪。
  (三)查起訴書雖誤繕被告施用毒品之時、地，然此業據蒞庭檢察
    官於未變動其社會基本事實同一性之前提下，當庭更正如本
    判決事實欄之所載，此有本院審判筆錄在卷可稽；核此更正
    範圍，亦無礙於原起訴所特定之事實。本於檢察一體之原則
    ，本院當以蒞庭檢察官所到庭更正者，為起訴所指之犯罪時
    、地。
  (四)被告曾有如前所述之犯罪科刑及刑之執行情形，此有臺灣高
    等法院被告前案紀錄表在卷可稽，其於有期徒刑執行完畢後
    ，五年以內，故意再犯本起最重本刑有期徒刑以上之罪，為
    累犯，應依刑法第四十七條第一項規定，就其所犯各罪分別
    加重其刑。
  (五)被告所犯上開二罪，犯意各別，行為互殊，應予分論併罰。
  (六)本院審酌被告犯罪之動機、吸食頻率、曾有施用毒品之前科
    仍不知戒除，惟慮及其犯後坦承犯行、所犯乃戕害自己身心
    健康，尚未危及他人等一切情狀，分別量處如主文所示之刑
    ，併定其應執行之刑。末以，犯罪在96年4 月24日以前，且
    所犯復非「中華民國九十六年罪犯減刑條例第三條第一項所
    列各罪且經宣告死刑、無期徒刑或逾有期徒刑一年六月之刑
    」者，方得適用中華民國九十六年罪犯減刑條例第二條第一
    項減其刑期或金額二分之一。茲就本案而論，被告實行犯罪
    之時間，既係96年9 月6 日（詳如前述），則其當與旨揭減
    刑要件不符，而無從邀此減刑之寬典。從而，本案尚不在應
    適用中華民國九十六年罪犯減刑條例第二條第三項規定予以
    減刑之列，併此指明。
據上論斷，應依刑事訴訟法第二百七十三條之一第一項、第二百
九十九條第一項前段，毒品危害防制條例第二十三條第二項、第
十條第一項、第二項，刑法第十一條前段、第四十七條第一項、
第五十一條第五款，判決如主文。
本案經檢察官甲○○到庭執行職務。
中　　華　　民　　國　　96　　年　　12　　月　　12　　日
                  刑事第四庭法  官  王慧惠
以上正本證明與原本無異。
如不服本判決應於收受本判決後10日內向本院提出上訴書狀，其
未敘述上訴理由者，並得於提起上訴後10日內向本院補提理由書
狀（均須按他造當事人之人數附繕本）「切勿逕送上級法院」。
中　　華　　民　　國　　96　　年　　12　　月　　12　　日
                            書記官  王一芳
附錄論罪法條：
毒品危害防制條例第10條第1項、第2項
施用第一級毒品者，處 6 月以上 5 年以下有期徒刑。
施用第二級毒品者，處 3 年以下有期徒刑。
